臺灣高雄地方法院民事裁定　　　　　　　100年度家訴字第3號
原　　　告　曾耀賢
被　　　告　沈月娥
上列當事人間請求確認婚姻關係不存在等事件，本院裁定如下：
    主  文
本件移送臺灣臺南地方法院。
    理  由
一、按訴之全部或一部，法院認為無管轄權者，依原告聲請或依
    職權以裁定移送於其管轄法院；婚姻無效或撤銷婚姻，與確
    認婚姻成立或不成立及離婚或夫妻同居之訴，專屬夫妻之住
    所地或夫、妻死亡時住所地之法院管轄。但訴之原因事實發
    生於夫或妻之居所地者，得由各該居所地之法院管轄，民事
    訴法第28條第1 項、第568 條第1 項分別定有明文。次按民
    事訴訟法第568 條第1 項前段規定，確認婚姻成立或不成立
    之訴，專屬夫妻之住所地或夫、妻死亡時住所地之法院管轄
    。該條項所稱之「專屬夫妻之住所地」，係指專屬夫妻「共
    同」住所地之法院而言，此觀該條項文字未規定為「專屬夫
    或妻之住所地」或「專屬夫、妻之住所地」，及該條項於民
    國75 年 修正時，特揭櫫「依民法第20條第2 項『一人不得
    同時有兩住所』之規定，夫妻住所必屬同一，亦即夫之住所
    即為妻之住所或妻之住所即為夫之住所，爰將第1 項『專屬
    夫或贅夫之妻之住所地或其死亡時住所地』修正為『專屬夫
    妻之住所地或夫、妻死亡時住所地』」為其立法理由，並參
    照民法第1002條「夫妻之住所，由雙方共同協議之；未為協
    議或協議不成時，得聲請法院定之。法院為前項裁定前，以
    夫妻共同戶籍地推定為其住所。」之規定自明。
二、經查，原告曾耀賢與被告沈月娥於民國95年11月25日結婚，
    婚後約定同住於臺南市○區○○街83號，原告亦設籍於上址
    ，被告戶籍地雖設於高雄市○○區○○路55之4 號，然兩造
    目前仍共同居住於臺南市○區○○街83號等情，業據兩造到
    庭陳述明確，並有結婚證書1 份、戶籍謄本2 份在卷足憑，
    是堪認兩造婚後之共同住所應係為臺南市○區○○街83號。
    又原告主張其與被告交往同居，嗣被告懷孕並於96年5 月15
    日產下長子曾永濱，為方便申報長子曾永濱之出生登記，兩
    造遂在未舉行任何結婚之公開儀式及宴客情形下，填寫結婚
    證書（係記載兩造於95年11月25日下午6 時在台中市○○街
    328 號舉行結婚典禮，有結婚證明1 份在卷足參），便向戶
    政事務所辦理結婚登記，是戶籍謄本雖註明兩造於95年11月
    25日結婚，惟兩造間婚姻不具備民法第982 條第1 項之方式
    而不成立，爰依法訴請本件婚姻不成立。故本件訴之原因事
    實發生地亦非在高雄市，本院自無管轄權，揆諸前開說明，
    應由臺灣臺南地方法院專屬管轄。
三、玆原告向無管轄權之本院起訴，顯係違誤。爰依職權將本件
    移送於臺灣臺南地方法院管轄。爰依民事訴訟法第28條第1
    項，裁定如主文。
中    華    民    國    100    年    1    月    28    日
                  家事法庭法  官  廖家陽
正本係照原本作成。
如對本裁定抗告須於裁定送達後10日內向本院提出抗告狀，並繳
納裁判費新台幣1,000元。
中    華    民    國    100    年    1    月    28    日
                          書記官  邱靜銘